臺灣屏東地方法院刑事判決　　　　　　　99年度訴字第1245號
公　訴　人　臺灣屏東地方法院檢察署檢察官
被　　　告　黃永輝
上列被告因違反毒品危害防制條例案件，經檢察官提起公訴（99
年度毒偵字第2253號），本院判決如下：
    主  文
黃永輝施用第一級毒品，累犯，處有期徒刑捌月。
    事  實
一、黃永輝前於民國87年間因施用毒品案件，經裁定送觀察、勒
    戒，認有繼續施用毒品之傾向，再裁定送強制戒治，於88年
    7 月20日停止執行釋放，於89年1 月2 日期滿執行完畢，並
    由臺灣屏東地方法院檢察署檢察官以89年度戒毒偵字第12號
    為不起訴確定。復於93年間因施用第一級毒品案件，經本院
    以93年度訴字第701 號判處有期徒刑6 月確定，於94年5 月
    28日執行完畢。再因施用第一級毒品案件，經本院以97年度
    訴字第1301號判處有期徒刑1 年4 月確定，於99年4 月3 日
    執行完畢。詎猶不知悔改，明知海洛因業經公告分別列為毒
    品危害防制條例第2 條第2 項第1 款之第一級毒品，不得非
    法施用，竟基於施用第一級毒品海洛因之犯意，於99年8 月
    5 日中午12時30分許，在屏東縣內埔鄉○○村○○路某處之
    土地公廟旁，以將海洛因加水置於針筒後注入體內之方式，
    施用第一級毒品海洛因1 次。嗣於同（5 ）日為警通知其到
    案接受採尿而查獲。經採尿送驗檢出海洛因代謝後之嗎啡陽
    性反應，始知悉上情。
二、案經屏東縣政府警察局內埔分局報請臺灣屏東地方法院檢察
    署檢察官偵查起訴。
    理  由
一、按傳聞法則之重要理論依據，在於傳聞證據未經當事人之反
    對詰問予以核實，乃予排斥，惟若當事人已放棄對原供述人
    之反對詰問權，於法院審判時表明同意該等傳聞證據可作為
    證據，基於證據資料愈豐富，愈有助於真實發現之理念，並
    貫徹刑事訴訟法修法加重當事人進行主義之精神，確認當事
    人對於證據能力有處分權之制度，傳聞證據經當事人同意作
    為證據，法院認為適當者，亦得為證據；另當事人於調查證
    據時，對於傳聞證據表示「沒有意見」、「對於證據調查無
    意見」，而未於言詞辯論終結前聲明異議，應視為已有將該
    等傳聞證據採為證據之同意，此刑事訴訟法第159 條之5 定
    有明文。查本判決所引用之屬於傳聞證據之被告以外之人於
    審判外之陳述，經審判長提示並告以要旨後，檢察官及被告
    對於該審判外之言詞陳述及書面證據之證據能力，未於言詞
    辯論終結前表示異議（本院卷第18頁），本院審酌上開證據
    作成之過程並無不適當之情形，且對於被告涉案之事實具有
    相當之關聯性，依刑事訴訟法第159 條之5 規定具有證據能
    力。
二、訊之被告黃永輝矢口否認有何施用第一級毒品海洛因之犯罪
    事實，辯稱：我於99年4月4日出獄時有住院，住了幾天我不
    知道，我有癲癇，住在長庚醫院，有腦炎、記憶障礙、憂鬱
    症、失眠，我都是在家裡坐，中午我母親叫我吃飯，我不知
    道我有沒有注射海洛因，否認犯罪事實云云。經查：
(一)、上揭事實，業據被告黃永輝於警詢時自白不諱，且被告為警
    查獲時，經警採集其尿液檢體，經送請臺灣檢驗科技股份有
    限公司以酵素免疫分析法及氣相層析質譜儀法檢驗，結果呈
    嗎啡陽性反應，有該公司99年8月19日編號KＺ000000000000
    號濫用藥物尿液檢驗報告1紙在卷足憑，（見警卷第8頁）。
    又經本院依職權將上開被告之尿液2 瓶送請高雄醫學大學附
    設中和紀念醫院檢驗結果，均呈嗎啡陽性反應，有該醫院
    100 年4 月19日編號00000-000 號、00000-000 號檢驗報告
    各一紙附審卷可按（本院卷第26、27頁），被告確有於上開
    時間、地點施用第一級毒品海洛因之犯事實，堪以認定。
(二)、被告雖以上開情詞置辯，然被告並未抗辯其警詢時有何刑事
    訴訟法第156條第1項所示之不正方法，且其於警詢時，就其
    於何時、何地、以何種方式施用第一級毒品海洛因、施用海
    洛因之頻率（約三天注射一次）、海洛因之來源，均詳細陳
    述，其警詢時之陳述，並無記憶障礙之情事，且係出於其自
    由意思，堪以認定。又被告固於99年4月5日至長庚醫療財團
    法人高雄長庚紀念醫院急診、住院，診斷為癲癇症、憂鬱症
    及藥物濫用史，經治療後於99年4月12日出院，自99年8月1
    日至同年月5日，則無至上開高雄長庚紀念醫院就診之紀錄
    等情，有高雄長庚紀念醫院100年2月16日（100）長庚院高
    字第A11272號函附審卷可按（本院卷第23頁），是被告於99
    年8月5日為警查獲時，亦非在其上開癲癇等疾病發作期間，
    是其上開所辯，顯係事後卸責之詞，不足採信。其施用第一
    級毒品海洛因之犯行，事證明確，堪以認定。
(三)、按施用第一、二級毒品為犯罪行為，毒品危害防制條例第10
    條定有處罰明文，故施用第一、二級毒品者，依前揭規定本
    應科以刑罰，惟基於刑事政策，對合於一定條件之施用者，
    則依同條例第20條、第23條之規定，施以觀察、勒戒及強制
    戒治之保安處分，又毒品危害防制條例於92年7 月9 日修正
    公布，自93年1 月9 日施行，其中第20條、第23條將施用毒
    品之刑事處遇程序，區分為「初犯」及「5 年內再犯」、「
    5 年後再犯」，依其立法理由之說明：「初犯」，經觀察、
    勒戒或強制戒治後，應為不起訴處分或不付審理之裁定；經
    觀察、勒戒或強制戒治執行完畢釋放後，「5 年內再犯」者
    ，因其再犯率甚高，原實施之觀察、勒戒及強制戒治既已無
    法收其實效，爰依法追訴或裁定交付審理，至於經觀察、勒
    戒或強制戒治執行完畢釋放後，「5 年後再犯」者，前所實
    施之觀察、勒戒或強制戒治已足以遮斷其施用毒品之毒癮，
    為期自新及協助其斷除毒癮，仍適用「初犯」規定，先經觀
    察、勒戒或強制戒治之程序，從而依修正後之規定，僅限於
    「初犯」及「5 年後再犯」2 種情形，始應先經觀察、勒戒
    或強制戒治程序。倘被告於5 年內已再犯，經依法追訴處罰
    ，縱其第3次 （或第3 次以上）再度施用毒品之時間，在初
    犯經觀察、勒戒或強制戒治執行完畢釋放5 年以後，已不合
    於「5 年後再犯」之規定，且因已於「5 年內再犯」，顯見
    其再犯率甚高，原實施觀察、勒戒或強制戒治，已無法收其
    實效，即應依該條例第10條處罰（最高法院97年度第5 次刑
    事庭會議決議意旨參照），查被告前因施用毒品案件，有如
    上開事實欄所示觀察、勒戒、強制戒治執行完畢，且於觀察
    、勒戒、強制戒治執行完畢後5 年內，再犯施用毒品罪受科
    刑判決並執行完畢等情，有臺灣高等法院被告前案紀錄表在
    卷可稽，則被告再犯本件施用毒品罪，依據上開說明，自應
    依法論罪科刑。
三、查海洛因為毒品危害防制條例第2 條第2 項第1 款明定之第
    一級毒品，不得持有及施用，核被告黃永輝所為，係犯毒品
    危害防制條例第10條第1 項之施用第一級毒品罪。其施用前
    持有第一級毒品海洛因之低度行為，應為其施用第一級毒品
    海洛因他命之高度行為所吸收，不另論罪。被告前於97年間
    因施用毒品案件，經本院以97年度訴字第1301號判處有期徒
    刑1 年4 月確定，於99年4 月3 日執行完畢之事實，有臺灣
    高等法院被告前案紀錄表1 份在卷可稽，其於受徒刑之執行
    完畢，5 年以內故意再犯本件有期徒刑以上之罪，為累犯，
    應依刑法第47條第1 項之規定加重其刑。爰審酌被告前經觀
    察、勒戒、強制戒治後，仍未戒斷其施用毒品之惡習，並參
    酌其素行狀況、犯罪之動機、目的、手段、所生戕害其身心
    情形及犯罪後坦承犯行，態度良好等一切情狀，量處如主文
    所示之刑。
據上論斷，應依刑事訴訟法第299條第1項前段，毒品危害防制條
例第10條第1項，刑法第11條前段、第47條第1項，判決如主文。
本案經檢察官劉昀到庭執行職務。
中    華    民    國   100    年    6     月    8     日
                  刑事第二庭    審判長法  官  潘正屏
                                      法  官  翁世容
                                      法  官  涂裕洪
以上正本證明與原本無異。
如不服本判決應於收受判決後10日內向本院提出上訴書狀，並應
敘述具體理由；其未敘述上訴理由者，應於上訴期間屆滿後20日
內向本院補提理由書（均須按他造當事人之人數附繕本）「切勿
逕送上級法院」。
中    華    民    國   100    年    6     月    8     日
                                      書記官  卓春成
附錄本判決論罪科刑法條全文：
毒品危害防制條例第10條第1項
施用第一級毒品者，處六月以上五年以下有期徒刑。